臺灣高等法院刑事裁定
109年度聲字第4757號
聲  請  人  臺灣高等檢察署檢察官
受  刑  人  陳宥仁（原名陳冠宇）




上列聲請人因受刑人數罪併罰有二裁判以上，聲請定其應執行之
刑（聲請案號：臺灣高等檢察署109年度執聲字第2440號），本
院裁定如下：
    主  文
甲○○犯如附表所示各罪所處之刑，應執行有期徒刑陸年壹月。
    理  由
一、聲請意旨略以：受刑人甲○○因強制性交等數罪，先後經判決
    確定如附表，應依刑法第50條第1項第1款、第2項、第53條
    及第51條第5款之規定，定其應執行之刑，爰依刑事訴訟法
    第477條第1項之規定聲請定應執行之刑等語。
二、按裁判確定前犯數罪者，併合處罰之，但得易科罰金與不得
    易科罰金之罪，不在此限；前項但書情形，受刑人請求檢察
    官聲請定應執行刑者，依第51條規定定之；數罪併罰，有二
    裁判以上，依第51條之規定，定其應執行之刑；數罪併罰，
    分別宣告多數有期徒刑者，於各刑中之最長期以上，各刑合
    併之刑期以下，定其刑期，但不得逾30年，刑法第50條第1
    項但書第1款、第2項、第53條及第51條第5款分別定有明文
    。準此，合於數罪併罰之數罪，其中有得易科罰金之罪與不
    得易科罰金之罪，須經受刑人請求檢察官聲請，始得依刑法
    第51條第5款之規定定其應執行之刑。又數罪併罰中之一罪
    ，依刑法規定得易科罰金，若因與不得易科之他罪併合處罰
    結果，而不得易科罰金時，原可易科罰金部分所處之刑，自
    亦毋庸為易科折算標準之記載，司法院釋字第144號解釋意
    旨亦可資參照。次按數罪併罰之定執行刑，係基於刑罰經濟
    與責罰相當之考量，所為一新刑罰之宣告，並非給予受刑人
    不當利益，法院於審酌個案具體情節，裁量定應執行之刑時
    ，除應嚴格遵守刑法第51條所定方法為規範量刑之外部性界
    限外，其所定之執行刑，祇須無全然喪失權衡意義或裁量行
    使顯然有違比例原則之情形，並不悖於定應執行刑之恤刑目
    的者，即無違法（最高法院108年度台抗字第326號裁定意旨
    參照）。又刑事訴訟法第370條第2項、第3項，已針對第二
    審上訴案件之定應執行刑，明定有不利益變更禁止原則之適
    用；而分屬不同案件之數罪併罰有應更定執行刑之情形，倘
    數罪之刑，曾經定應執行刑，再與其他裁判宣告之刑定應執
    行刑時，在法理上亦同受此原則之拘束。亦即，另定之執行
    刑，其裁量所定之刑期，不得較重於前定之執行刑加計後裁
    判宣告之刑或所定執行刑之總和（最高法院109年度台抗字
    第1503號裁定意旨參照）。　　
三、經查：
　㈠本件受刑人因強制性交等如附表所示之5罪，業經如附表所示
    法院先後判處如附表所示之刑，其中附表編號一至四所示罪
    刑並經本院以109年度聲字第1183號裁定定應執行有期徒刑3
    年10月，且於如附表所示日期分別確定在案，有各該裁判及
    本院被告前案紀錄表在卷可按。又除附表編號一至三所示之
    罪為得易科罰金之罪外，其餘皆為不得易科罰金之罪，屬於
    前揭刑法第50條第1項但書第1款之情形。嗣受刑人於各該罪
    刑之裁判確定後，同意由檢察官向法院聲請定應執行刑，此
    有受刑人於民國109年11月23日出具之是否聲請定應執行刑
    調查表在卷為憑，茲檢察官聲請定其應執行之刑，本院審核
    認聲請為正當。　　
　㈡經審酌受刑人所犯如附表所示之5罪，其中附表編號一至四所
    示罪刑經定應執行有期徒刑3年10月，已如前述，依上揭規
    定及說明，本院就附表所示各罪再定應執行刑時，自應受上
    開裁判所定應執行刑加計其他裁判所處刑期之內部界限所拘
    束，並考量受刑人所犯如附表所示之數罪，附表編號一至三
    所示均屬詐欺取財罪；附表編號四、五所示屬妨害性自主相
    關犯罪（乘機性交罪、強制性交罪），二者間犯罪類型迥異
    ，各自侵害法益之效應應相互獨立；而被告所犯詐欺取財罪
    ，其犯罪類型、時間雖相同，對危害法益之加重效應較屬有
    限，然因係侵害各不相同之個人財產法益，各罪間之關係仍
    具相當獨立性；另被告所犯乘機性交罪、強制性交罪，均係
    對同一女子為之，對危害法益之加重效較屬有限，可認各罪
    間之關係獨立性偏低，透過各罪顯示之人格面亦無不同等情
    ，爰為整體之非難評價後，定如主文所示之應執行刑，應屬
    適當。　　
四、依刑事訴訟法第477條第1項，刑法第53條、第51條第5款、
    第50條第2項，裁定如主文。　　　　
中　　華　　民　　國　　109 　年　　12　　月　　22　　日
　　　　　　　　　刑事第十五庭  審判長法　官  林怡秀
　　　　　　　　　　　　　　　　　    法　官  古瑞君
　　　　　　　　　　　　　　　　　    法　官  陳信旗
以上正本證明與原本無異。
如不服本裁定，應於收受送達後5日內向本院提出抗告狀。
                                      書記官  董佳貞
中　　華　　民　　國　　109 　年　　12　　月　　22　　日

附表        編號 罪名 宣告刑 犯罪日期 最後事實審  確定判決      法院、案號 判決日期 法院、案號 確定日期 一 詐欺取財罪 有期徒刑3月，如易科罰金，以新臺幣1千元折算1日 105年5月19日 臺灣新竹地方法院106年度易字第552號、107年度易字第182號 107年11月19日 臺灣新竹地方法院106年度易字第552號、107年度易字第182號 107年12月17日 二 詐欺取財罪 有期徒刑3月，如易科罰金，以新臺幣1千元折算1日 105年5月19日 臺灣新竹地方法院106年度易字第552號、107年度易字第182號 107年11月19日 臺灣新竹地方法院106年度易字第552號、107年度易字第182號 107年12月17日 三 詐欺取財罪 有期徒刑3月，如易科罰金，以新臺幣1千元折算1日 105年5月19日 臺灣新竹地方法院106年度易字第552號、107年度易字第182號 107年11月19日 臺灣新竹地方法院106年度易字第552號、107年度易字第182號 107年12月17日 四 乘機性交罪 有期徒刑3年6月 106年2月25日 本院108年度侵上訴字第69號 108年6月19日 本院108年度侵上訴字第69號 108年7月16日 五 強制性交罪 有期徒刑3年5月 106年2月25日（聲請書誤載為106年2月24日） 本院109年度侵上訴字第216號 109年9月30日 本院109年度侵上訴字第216號 109年11月6日